---
title: "HW2"
output:
  html_document: default
  word_document:
    toc: TRUE
date: "2024-10-20"
editor_options: 
  markdown: 
    wrap: 72
---

```{r setup, include=FALSE}
knitr::opts_chunk$set(echo = TRUE, message = FALSE, warning = FALSE, error = FALSE, fig.width=14, fig.height=10)
```

```{r}
library(dplyr)
library(tidyverse)
library(ggpubr)
```

```{r}
hogwarts <- read.csv("~/BioStat/Визуализация_данных/HW2/hogwarts_2024.csv")
```

```{r}
hogwarts |> glimpse()

# Changing some variables type to factors
hogwarts <- hogwarts |> mutate(
  across(c(house, course, sex, wandCore, bloodStatus), ~ as.factor(.x))
)
```

```{r}
theme_custom <- theme(
    panel.background = element_rect(fill = "white", colour = "black"),
  panel.grid.major = element_line(colour = "grey90", size = 0.8),
    plot.title = element_text(size = 30, hjust = 0.5),
    plot.subtitle = element_text(size = 25, hjust = 0.5),
    strip.text = element_text(size = 20),
    axis.text = element_text(size = 20),
    axis.title = element_text(size = 25),
    legend.title = element_text(size = 25),
    legend.text = element_text(size = 20)
  )
```

## Скаттерплоты

### 1

```{r}
herbology.score <- hogwarts %>%
ggplot(aes(x = `result`,
           y = `Herbology.exam`))+
  geom_point()+
  geom_smooth(se = FALSE,
              method = "lm",
              colour = "goldenrod1")+
  
theme_custom

herbology.score
```

График показывает положительную корреляцию между переменными суммарный
балл студента за год и оценка экзамена по травологии: чем выше значение
балла за год, тем выше результат на экзамене. Оранжевая линия тренда
подтверждает эту связь, но разброс точек вокруг линии указывает на
наличие шума и выбросов в данных.

### 2

```{r}
exams.score <- hogwarts %>%
  pivot_longer(cols = c(Herbology.exam, Muggle.studies.exam, Divinations.exam, Potions.exam),
               names_to = "subject",
               values_to = "exam.score") %>%
  #select(id, house, subject, exam.score) %>%
  
ggplot(aes(x = `result`,
           y = `exam.score`,
           colour = `house`))+ 
  scale_colour_manual(values = c("Gryffindor" = "#C50000", 
                             "Hufflepuff" = "#ECB939", 
                             "Ravenclaw" = "#41A6D9", 
                             "Slytherin" = "#1F5D25"))+
  geom_point()+
  geom_smooth(se = FALSE,
              method = "lm")+
  facet_wrap(~ subject)+

  
theme_custom

exams.score
```

Интерпретация: по экзаменам прорицания, гербология и маггловедению
надблюдается примерно одинаковая картина - тренды оценок студентов
разных факультетов похожи (наблюдается положительная корреляция между
суммарным баллом студента и оценкой за экзамен), однако у студентов
факультета Слизерин наблюдается большее число студентов с общим баллом
меньше чем -100, и соответствующей низкой оценкой за экзаемн. По
экзамену зельеварение студенты Слизерина стабильно получают высокий балл
(почти все получили балл больше 75), независимо от суммарного балла (и
можно наблюдать две группы студентов: высокий суммарный балл - высокая
оценка за экзамен, низкий суммарный балл - высокая оценка за экзамен).
Студенты остальных факультетов получают значительно более низкую оценку
за экзамен по зельеварению, и можно наблюдать слабую отрицательную
корреляцию между суммарным баллом и оценкой за экзамен. Можно даже
сказать что студенты Грифииндора, Хаффлпаффа и Рэйвенкло получают
стабильно средне-низкие (не выше 75 баллов) оценки за экзамен по
зельеварению.

### 3

```{r}
exams.score.slytherin <- hogwarts %>%
  pivot_longer(cols = c(Herbology.exam, Muggle.studies.exam, Divinations.exam, Potions.exam),
               names_to = "subject",
               values_to = "exam.score") %>%
  select(id, house, subject, exam.score, result) %>%
  
ggplot(aes(x = `result`,
           y = `exam.score`,
           colour = `house`,
           linetype = ifelse(house == "Slytherin", "Slytherin", "Other Houses")))+ 
  scale_colour_manual(values = c("Gryffindor" = "#C50000", 
                             "Hufflepuff" = "#ECB939", 
                             "Ravenclaw" = "#41A6D9", 
                             "Slytherin" = "#1F5D25"),
                      name ="House")+
  #scale_linetype_manual(name = "Trend Line Type")+
  labs(linetype = "Trend Line Type")+
  
  geom_point()+
  geom_smooth(se = FALSE,
              method = "lm",
              aes(group = ifelse(house == "Slytherin", house, "Other Houses")))+
  facet_wrap(~ subject)+
  
theme_custom

exams.score.slytherin
```

## geom_col
### 1

```{r}
col1 <- hogwarts %>%
  select(id, bloodStatus, week_1:week_17) %>%
  rowwise %>%
  mutate(total.score = sum(c_across(week_1:week_17), na.rm = TRUE)) %>%
  group_by(bloodStatus) 
  
ggplot(col1)+
  geom_col(aes(x = bloodStatus,
               y = sum(total.score),
               fill = bloodStatus))+

theme_custom

col1
```

Гипотеза: магглорожденных студентов сравнительно мало и им явно
приходится сложно и трудно в первом семестре, этим можно объяснить их
низкий балл. А различия в балле полукровок и чистокровных также можно
объяснить количеством студентов (полукровок намного больше, чем
чистокровных).

### 2

```{r}
blood.status.result <- hogwarts %>%
  rowwise() %>%
  mutate(total.score = sum(c_across(week_1:week_17), na.rm = TRUE)) %>%
  group_by(bloodStatus) %>%
  summarise(blood.st.total.score = sum(total.score),
            num_students = n())


#col2 <- hogwarts %>%
  #select(id, bloodStatus, week_1:week_17) %>%
   
  #rowwise() %>%
  #mutate(total.score = sum(c_across(week_1:week_17), na.rm = TRUE)) %>%
  #group_by(bloodStatus) 
  
ggplot(blood.status.result, aes(x = fct_reorder(bloodStatus, blood.st.total.score, .desc = TRUE),
                                y = blood.st.total.score,
                                fill = bloodStatus))+
  geom_col()+
  geom_label(aes(label = num_students), size = 7)+
  
  labs(x = "blood status",
       y = "total score")+

theme_custom

```

Интерпретация: из графика видно, что студентов-полукровок больше, чем
остальных студентов, а число чистокровных студентов больше чем число
магглорожденных студентов. Соответственно и баллов было заработано
пропорциональное количество. Гипотеза соотносится с гипотезой из пункта
1.

### 3

```{r}
blood.status.result <- hogwarts %>%
  rowwise() %>%
  mutate(total.score = sum(c_across(week_1:week_17), na.rm = TRUE)) %>%
  group_by(bloodStatus, sex) %>%
  summarise(blood.st.total.score = sum(total.score),
            num_students = n()) %>%
  mutate(blood.st.sex = paste0(bloodStatus, " ", sex))

ggplot(blood.status.result, 
       aes(y = fct_reorder(blood.st.sex, blood.st.total.score, .desc = FALSE), 
           x = blood.st.total.score,))+
  
  geom_col(aes(fill = bloodStatus))+
  
  #theme(axis.text.x = element_text(angle = 20))+
  
  geom_label(aes(label = num_students,
                 x = 9000), size = 7)+
  
  labs(y = "blood status",
       x = "score",
       title = "distribution of student scores for 1 semester depending on gender and blood status")+
  scale_x_continuous(breaks = seq(0, 10000, 1000))+ #labels = paste0(seq(0, 10000, 1000), " p."))+

theme_custom

#ggsave("blood.status_and_sex_result_plot.png", blood.status.result, width = 20, height = 16, units = "in", dpi = 300)
```

Комментарий к графику: в задании сказано расположить в порядке убывания,
вроде так и расположила(сверху вниз убывает, но в аргументе .desc =
FALSE) Также в задании не указано, какую информацию должны содержать
текстовые метки в этом задании - оставила как в предыдущем, количество
студентов в коле.

### 4

coord_flip()

Эта функция разворачивает графики, меняет местами оси x и y. Думаю, эта
функция бывает полезна, когда внутри ggplot и geom\_ лежит много
аргументов, и сложно будет вручную менять оси местами. Или когда строим
несколько графиков, и аргументы заложены внутри ggplot, и чтобы не
менять их местами можно использовать coord_flip, это будет быстрее и
удобнее (и отменять эту функцию тоже удобнее, чем обратно вручную менять
оси местами) Плюсы: быстрее и удобнее поменять оси местами, не изменяя
код; работает со многими функциями внутри ggplot Минусы: не позволяет
вручную настраивать, что именно отобразится на оси, не гибка; может
напортачить со сложными графиками

## Разное

### 1

```{r}
potion_vs_runes <- hogwarts %>%
  mutate(id = as.factor(id)) %>%
  pivot_longer(cols = c(Potions.exam, Study.of.ancient.runes.exam),
               names_to = "subject",
               values_to = "exam.score") %>%
  select(id, subject, exam.score, house, sex, course)

  plot3.1.1 <- ggplot(potion_vs_runes)+
    geom_density(aes(x = exam.score, fill = subject),
                 alpha = 0.5
                 )+
    #facet_grid(.~sex)+
    labs(x = "exam score")+
    theme(legend.position = "none")+  
theme_custom

plot3.1.2 <- ggplot(potion_vs_runes)+
    geom_histogram(aes(x = exam.score, fill = subject),
                   colour = "black",
                   bins = 20,
                   alpha = 0.5,
                   position = "identity"
                   )+
  labs(x = "exam score")+
  theme(legend.position = "none")+
theme_custom


plot3.1.3 <- ggplot(potion_vs_runes)+
  geom_boxplot(aes(x = fct_reorder(house, exam.score, .desc = TRUE),  
                   y = exam.score, 
                   fill = subject),
               width = 0.5, 
               size = 1.2)+
    labs(x = "exam score")+
    theme(legend.position = "none")+
  theme_custom



#ggarrange(plotlist = list(plot3.1.1, plot3.1.2, plot3.1.3, plot3.1.3), ncol = 2, nrow = 2)
comb.plot <- ggarrange(
  ggarrange(plot3.1.1, plot3.1.2, ncol = 2),   # Верхняя строка: два графика
  plot3.1.3,                                   # Нижняя строка: один график
  ncol = 1,
  heights = c(1, 1.5),
  common.legend = TRUE,
  legend = "bottom"
)
annotate_figure(comb.plot, top = text_grob("Comparison of Potion exam score and Study of ancient runes exam score", 
                                           size = 26,
                                           face = "bold"))

```

### 2

```{r, fig.width=16, fig.height=11}
blood.and.potions <- hogwarts %>%
  group_by(bloodStatus) %>%
  summarise(meanPotionScore = mean(Potions.exam) %>% round(2),
            Min = (min(Potions.exam) %>% round(2)),
            Max = (max(Potions.exam) %>% round(2))
            )

plot.b.p.1 <- ggplot(blood.and.potions)+
  #geom_col(aes(x = bloodStatus,
             #y = meanPotionScore,
             #fill = bloodStatus))+
  
  geom_pointrange(aes(x = bloodStatus,
                        y = meanPotionScore, 
                        ymin = Min,
                        ymax = Max,
                        colour = bloodStatus),
                  linewidth =2,
                  fatten = 10)+
  labs( 
       y = "Potiom exam score")+
  
  theme(legend.position = "none",
        plot.caption = element_text(size = 22, hjust = 1))+

#ggplot(aes(x = fct_reorder(bloodStatus, Potions.exam, .desc = TRUE), 
           #y = Potions.exam))+
  #geom_boxplot(aes(fill = bloodStatus),
               #notch = TRUE)+
  
  theme_custom

blood.and.potions.why <- hogwarts %>%
  group_by(house, bloodStatus) %>%
  summarize(mean.Potions.exam = mean(Potions.exam, na.rm = TRUE) %>% round(2)
            #Min = (min(Potions.exam) %>% round(2)),
            #Max = (max(Potions.exam) %>% round(2))
            )

plot.b.p.2 <- ggplot(blood.and.potions.why)+
  #geom_col(aes(x = bloodStatus,
             #y = meanPotionScore,
             #fill = bloodStatus))+
  
  geom_point(aes(x = bloodStatus,
                 y = mean.Potions.exam,
                 colour = house),
             size =8)+
  scale_colour_manual(values = c("Gryffindor" = "#C50000", 
                             "Hufflepuff" = "#ECB939", 
                             "Ravenclaw" = "#41A6D9", 
                             "Slytherin" = "#1F5D25"),
                      name ="House")+
  labs( 
       y = "Potiom exam score")+
  theme_custom



comb.plot.2 <- ggarrange(
  ggarrange(plot.b.p.1, plot.b.p.2, ncol = 2, widths = c(1, 1)),   # Верхняя строка: два графика
  #ncol = 1,
  heights = c(1, 1),
  common.legend = TRUE,
  legend = "bottom"
  #caption = "dots - average score, lines - min-max"
)

annotate_figure(comb.plot.2, top = text_grob("Distribution of average potions exam scores among students with different blood status",
                                             size = 26, 
                                             face = "bold"),
                bottom = text_grob("dots - average score, lines - min-max", 
                                                 hjust = 0, # Выравнивание по левому краю
                                                 x = 0.1,     # Расположение слева
                                                 size = 22))

```
Интерпретация: Первый график показывает, что в среднем чистокровные студенты сдают экзамен по зельевариению немного лучше чем полукровные студенты, и лучше чем магглорожденные. Это может быть связано с тем, что студенты факультета Слизерин всегда получают отличные оценки по зельеварению (что также подтверждает график из задания 1.3) и на этом факультете большое число чистокровных студентов. 
Но в среднем межфакультетные оценки, стратитифицированные по статусу крови, отличаются незначительно, так как оценки студентов остальных факультетов (Рэйвенкло, Гриффиндор, Хаффлпафф) уравнивают отличные оценки студентов Слизерина.
Первый график также показывает широкий диапазон min-max, что также объясняется сильным различием между оценками студентов фвкультета Слизерин и студентами остальных факультетов.
