---
title: "Homework 1"
author: "Kozyreva Marina"
date: "2024-11-15"
output: html_document
---

```{r setup, include=FALSE}
knitr::opts_chunk$set(echo = TRUE)
```


```{r}
library(dplyr)
library(tidyr)
library(ggplot2)
library(rstatix)
library(ggpubr)
library(dbscan)
library(corrplot)
library(corrr)
library(factoextra)

theme_set(theme_minimal())
```


## 1
Сделайте копию датасета, в которой удалите колонки с количеством пропусков больше 100, а затем удалите все строки с пропусками.
```{r}
df_full <- readRDS("~/BioStat/Прод_виз_данных/very_low_birthweight.RDS")

df_cleaned1 <- df_full %>%
  select(where(~ sum(is.na(.)) <= 100)) %>%
  filter(if_all(everything(), ~ !is.na(.)))
```

```{r}
summary(df_full)
str(df_full)
```

## 2
Постройте графики плотности распределения для числовых переменных. Удалите выбросы, если таковые имеются. Преобразуйте категориальные переменные в факторы. Для любых двух числовых переменных раскрасьте график по переменной ‘inout’.

```{r}
df_cleaned2 <- df_cleaned1 %>%
  mutate(
    twn = as.factor(twn),
    vent = as.factor(vent),
    pneumo = as.factor(pneumo),
    pda = as.factor(pda),
    cld = as.factor(cld),
    dead = as.factor(dead),
    apg1 = as.factor(apg1)
  ) %>%
  
  mutate(across(where(is.numeric), ~ ifelse(
    . < quantile(., 0.25, na.rm = TRUE) - 1.5 * IQR(., na.rm = TRUE) | 
    . > quantile(., 0.75, na.rm = TRUE) + 1.5 * IQR(., na.rm = TRUE), 
    NA, .))) %>%
  filter(if_all(everything(), ~ !is.na(.))) %>%
  
  mutate(ID = row_number()) %>%
  relocate(ID, .before = 1) %>%
  
  filter(hospstay >= 0)
  

df2 <- df_cleaned2 %>%
select(where(is.numeric), -ID) %>%
  pivot_longer(cols = everything(), names_to = "variable", values_to = "value")

  ggplot(df2, aes(x = value)) +
  geom_density(fill = "lightblue", alpha = 0.5) +
  facet_wrap(~ variable, scales = "free") +
  labs(title = "Density plots for numeric data", x = "", y = "Density")
  
```

```{r fig.width=9}
plot1 <- ggplot(df_cleaned2, aes(x = pltct, fill = factor(inout))) +
  geom_density(alpha = 0.5) +
  labs(title = "Distribution density for lowph by variable 'inout'", 
       x = "lowph", y = "density", fill = "inout") 
  

plot2 <- ggplot(df_cleaned2, aes(x = bwt, fill = factor(inout))) +
  geom_density(alpha = 0.5) +
  labs(title = "Distribution density for btw by variable 'inout'", 
       x = "bwt", y = "density", fill = "inout") 
  
combined_plot <- ggarrange(plot1, plot2, 
                           ncol = 2,        # Количество столбцов
                           nrow = 1,        # Количество строк
                           common.legend = TRUE,  # Общая легенда для графиков
                           legend = "bottom"      # Размещение легенды внизу
)
combined_plot
```


```{r}
df_long <- df_cleaned2 %>%
  select(ID, where(is.numeric)) %>%
  pivot_longer(cols = -ID, names_to = "variable", values_to = "value")

  ggplot(df_long, aes(x = ID, y = value)) +
  geom_point(fill = "lightblue", alpha = 0.5) +
  facet_wrap(~ variable, scales = "free")
```

### 3
Проведите тест на сравнение значений колонки ‘lowph’ между группами в переменной inout. Вид статистического теста определите самостоятельно. Визуализируйте результат через библиотеку 'rstatix'. Как бы вы интерпретировали результат, если бы знали, что более низкое значение lowph ассоциировано с более низкой выживаемостью?

```{r}
wilcox_test_result <- df_cleaned2 %>%
  wilcox_test(lowph ~ inout) %>%
  mutate(y.position = 7.6) %>%
  print()

ggboxplot(df_cleaned2, x = "inout", y = "lowph", 
          color = "inout", palette = "jco") +
  stat_pvalue_manual(wilcox_test_result, label = "p", tip.length = 0.01) +
  labs(title = "Wilcoxon Rank Sum Test", y = "lowph", x = "inout")

```

P-value из Wilcoxon теста (5.77e-08) значительно меньше 0.05, следовательно есть статистически значимая разница в значениях lowph между двумя группами: born at Duke и transported.
Если более низкие значения lowph ассоциированы с худшей выживаемостью, можно предположить, что младенцы из born at Duke имеют лучшие шансы на выживаемость по сравнению с группой transported.

### 4
Сделайте новый датафрейм, в котором оставьте только континуальные или ранговые данные, кроме 'birth', 'year' и 'exit'. Сделайте корреляционный анализ этих данных. Постройте два любых типа графиков для визуализации корреляций.
Постройте иерархическую кластеризацию на этом датафрейме.

```{r}
df4 <- df_cleaned2 %>%
  select(
    where(is.numeric),
    -c(ID, birth, year, exit)
  )

cor_matrix <- cor(df4, use = "complete.obs")
print(cor_matrix)
  



```


```{r}
plot4.1 <- df4 %>% 
  cor() %>% 
  corrplot(
    order = 'hclust'
  )

plot4.2 <- df4 %>% 
  cor() %>% 
  network_plot(min_cor = .0)

print(plot4.1)
print(plot4.2)
```

### 5
Постройте иерархическую кластеризацию на этом датафрейме.

```{r}
df_scaled <- scale(df4)
  rownames(df_scaled) <- df_cleaned2$ID
dist_matrix <- dist(df_scaled, method = "euclidean")
hc <- hclust(dist_matrix, method = "ward.D2")

fviz_dend(hc, 
          cex = 0.6)

#fviz_dend(hc, 
          #k = 3, 
          #k_colors = "jco",
          #type = "phylogenic", 
          #repel = TRUE) # Избежать наслоения лейблов

```

### 6
Сделайте одновременный график heatmap и иерархической кластеризации. Интерпретируйте результат.

```{r}
library(pheatmap)
pheatmap(df_scaled,
         clustering_method = "ward.D2",  # Метод кластеризации
         scale = "none",                # Данные уже нормализованы
         color = colorRampPalette(c("navy", "white", "firebrick"))(50),  # Цветовая палитра
         main = "Heatmap with Hierarchical Clustering")
```

Субъекты с преимущественно низкими значениями hospstay могут представлять наблюдения с большими значениями bwt, gest и lowph и наоборот.

### 7
Проведите PCA анализ на этих данных. Проинтерпретируйте результат. Нужно ли применять шкалирование для этих данных перед проведением PCA?

```{r}
df.pca <- prcomp(df4, 
                scale = T)
summary(df.pca)
fviz_eig(df.pca, 
         addlabels = T, 
         ylim = c(0, 50))

fviz_pca_var(df.pca, col.var = "contrib")
```
Первая компонента объясняет 47.8% дисперсии данных, первые две компоненты объясняют 69% дисперсии данных, можно сделать вывод что их можно использовать для дальнейшего анализа.
Шкалирование применять нужно, так как данные имеют разные единицы измерения и разную дисперсию.

### 8
Постройте biplot график для PCA. Раскрасьте его по значению колонки 'dead'.

```{r}
library(ggbiplot)

biplot <- ggbiplot(df.pca, 
         scale=0, alpha = 0.7,
         groups = as.factor(df_cleaned2$dead))+
  scale_color_discrete(
    name = "Status",
    labels = c("0" = "Alive", "1" = "Dead")
  ) +
  labs(title = "PCA Biplot colored by 'dead'")
biplot
```


### 9
Переведите последний график в 'plotly'. При наведении на точку нужно, чтобы отображалось id пациента.

```{r}
library(plotly)

pca_data <- as.data.frame(df.pca$x)  # Извлекаем главные компоненты
pca_data$ID <- rownames(df_cleaned2)         # Добавляем ID пациентов
pca_data$dead <- as.factor(df_cleaned2$dead)
pca_data$dead <- factor(pca_data$dead, levels = c("0", "1"), labels = c("Alive", "Dead"))

plot9 <- ggplot(pca_data, aes(x = PC1, y = PC2, color = dead, text = ID)) +
  geom_point(size = 2, alpha = 0.7) +
  labs(title = "PCA Biplot colored by 'dead'", 
       x = "PC1", 
       y = "PC2",
       )+
scale_color_discrete(
    name = "Status",
    labels = c("0" = "Alive", "1" = "Dead"))

# Преобразование в интерактивный график с помощью plotly
plotly_plot <- ggplotly(plot9, tooltip = "text")  # 'text' отображает ID пациента
plotly_plot
```

### 10
Дайте содержательную интерпретацию PCA анализу. Почему использовать колонку 'dead' для выводов об ассоциации с выживаемостью некорректно?

Вообще (PCA) используется для уменьшения размерности данных, выявления главных направлений вариации в данных и для упрощения визуализации данных.
Как было сказано ранее, первая компонента объясняет 47.8% дисперсии данных, первые две компоненты объясняют 69% дисперсии данных, что является хорошим показателем для дальнейшего анализа.
Самые длинные стрелки у переменных hospstay и gest, они вкладывают больше всего информации в объяснении вариации, также видно что они направлены в одну сторону, что свидетельствует об их корреляции.
Вклад hosptstay, bwt и gest сильнее в компоненту PC1, pltct и lowph влияют на PC2.
Из графика видно, что точки с Alive и Dead значениями не образуют кластеров, что указывает отсутствие тенденции разделения выживших и умерших на основе первых двух главных компонент.

PCA основывается исключительно на входных переменных (hosptstay, bwt, gest, lowph, pltct) и их вариации. Переменная dead используется только для визуализации и никак не влияет на формирование главных компонент. Чтобы проверить, связаны ли переменные с выживаемостью корректнее использовать модели, такие как логистическая регрессия.


```{r}

```


```{r}
```


```{r}
```






























