---
title: "HW1"
output:
  html_document: default
  word_document:
    toc: TRUE
date: "2024-10-17"
---

```{r setup, include=FALSE}
knitr::opts_chunk$set(echo = TRUE)
```

```{r}
library(tidyverse)
```

```{r}
hogwarts <- read.csv("~/BioStat/Визуализация_данных/hogwarts.csv")
```

## Столбчатые диаграммы
### 1
```{r}
  hogwarts$course <- as.factor(hogwarts$course)
ggplot(hogwarts)+
  geom_bar(aes(x = course, 
               fill = course), 
           colour = "black")+
theme_bw()
```

> Результат: 1 б.

> Комментарии:

- Хороший результат. Из примечаний -- на этом графике использовать разные цвета для разных столбиков полезно для отработки навыка, но не для собственно целей визуализации -- столбцов не очень много, и каждый из них отделен друг от друга некоторым интервалом, поэтому дополнительное разделение цветом здесь может быть дублирующим с точки зрения функции.

- Использование заголовков -- отличная практика, которая делает навигацию внутри документа более удобной. Спасибо!

### 2
```{r}
ggplot(hogwarts)+
  geom_bar(aes(x = house, 
               fill = blood_status), 
           position = "fill", 
           colour = "black")+
  theme_bw()
```
На трех факультетах - Гриффиндор, Хаффлпаф и Рэйвенкло - соотношение чистокровных, полукровных и магглорожденных студентов примерно одинаковое (превалируют полукровные). На факультете Слизерин магглорожденные студенты отсутствуют, большинство - чистокровные.

> Результат: 1 б.

> Комментарии:

- Хороший график, лаконичная но исчерпывающая интерпретация.

### 3
```{r}
hogwarts %>%
  filter(blood_status %in% c("Pure-blood", "Muggle-borned")) %>%
ggplot()+
  geom_bar(aes(x = house, 
               fill = blood_status), 
           position = "fill", 
           colour = "black")+
  geom_hline(yintercept = 0.5, linetype = "dashed", color = "yellow") +
  scale_x_discrete(name = "Факультет")+
  scale_y_continuous(name = "Число студентов")+
  labs(fill = "Статус крови")+
  scale_fill_discrete(labels = c("Pure-blood" = "Чистокровные", "Muggle-borned" = "Магглорожденные"))+
  theme_bw()
```

> Результат: 1.5 б.

> Комментарии:

- Хорошая работа, ниже пара минорных комментариев.

- Можно не пересохранять новый датафрейм в переменную, а выполнять операцию "на лету" и передавать модифицированный набор данных через пайп сразу в `ggplot()`.

- Можно сделать линию, проходящую по 50% отсечке чуть более явной (параметр `linewidth`), но это уже из категории "вкусовщина" и в само задание не входит.



## Боксплоты
### 1
```{r, fig.width=14, fig.height=14}
theme_custom <- theme(
  title = element_text(size = 26), 
  axis.text = element_text(size = 20), 
  legend.text = element_text(size = 20), 
  axis.title = element_text(size = 24),
  legend.title = element_text(size = 22),
  panel.background = element_rect(fill = "white", colour = "black"),
  panel.grid.major = element_line(colour = "grey90", size = 0.8)
  )

hogwarts %>%
  select(`id`, `house`, `week.3`) %>%
ggplot(aes(x = fct_reorder(house, week.3, .desc = TRUE), 
           y = week.3))+
  geom_boxplot(aes(fill = house))+
               #notch = TRUE,
               #outliers = FALSE,
               #width = 0.75, 
               #size = 1.2)+
  #geom_jitter()+
  scale_fill_manual(values = c("Gryffindor" = "#C50000", 
                             "Hufflepuff" = "#ECB939", 
                             "Ravenclaw" = "#41A6D9", 
                             "Slytherin" = "#1F5D25"))+
     
  labs(title = "Week 3 scores by house", 
       x = "House", 
       y = "Score of week 3")+
  
theme_custom
```

### 2
```{r, fig.width=14, fig.height=14}
hogwarts %>%
  select(id, `house`, `blood_status`, `week.3`) %>%
ggplot(aes(x = fct_reorder(house, week.3, .desc = TRUE), 
           y = week.3))+
  geom_boxplot(aes(fill = blood_status),
               notch = TRUE)+
               #outliers = FALSE,
               #width = 0.75, 
               #size = 1.2)+
  #geom_jitter()+
     
  labs(title = "Week 3 scores by house and blood status", 
       x = "House", 
       y = "Score of week 3")+
    
theme_custom

```

### 3
```{r, fig.width=14, fig.height=14}
boxplot3 <- hogwarts %>%
  select(id, `house`, `blood_status`, `week.3`) %>%
ggplot(aes(x = fct_reorder(house, week.3, .desc = TRUE), 
           y = week.3))+
  geom_boxplot(aes(fill = blood_status),
               notch = TRUE,
               outliers = FALSE,
               width = 0.8, 
               size = 1.2)+
  geom_jitter()+
  
  labs(title = "Week 3 scores by house and blood status", 
       x = "House", 
       y = "Score of week 3",
       caption = "Надеюсь сейчас все в порядке!")

boxplot3+
theme_custom
```
Комментарий от студента: Разделила графики по пунктам в разделе боксплоты, также добавила последний график в разделе разное.

> Результат: 1.5 б.

> Комментарии:

- Отличный график, все очень неплохо.

- Это не было прописано в тексте задания, но заголовок лучше центрировать по ширине (можно прописать это в теме, например, так: `plot.title = element.text(hjust = 0.5)`).

- Я несколько запутался в том, с графиком из какого пункта имею дела (последний пункт блока боксплотов, или последний пункт "разного", оценку ставил как за второй вариант). В первом же нет дополнительной опции в виде подписи. Подпись обычно кодируется как `caption` и по умолчанию находится в правом нижнем углу и содержит информацию о, например, источнике данных.

## Разное
### 1
```{r, fig.width=10, fig.height=12}
theme_custom <- theme(
  title = element_text(size = 26), 
  axis.text = element_text(size = 20), 
  legend.text = element_text(size = 20), 
  axis.title = element_text(size = 24),
  legend.title = element_text(size = 22),
  panel.background = element_rect(fill = "white", colour = "black"),
  panel.grid.major = element_line(colour = "grey90", size = 0.8)
  )

hogwarts %>%
  filter(course == 5) %>%
  mutate(id = as.factor(id)) %>%
  ggplot()+
  geom_segment(aes(x = 0, 
                   xend = result, 
                   y = fct_reorder(id, result, .desc = TRUE), 
                   yend = fct_reorder(id, result, .desc = TRUE)))+
  geom_point(aes(x = result, y = id, 
                 colour = wand),
             size = 4)+
  scale_color_manual(values = c("Dragon heartstring" = "red", 
                                "Phoenix feather" = "yellow", 
                                "Unicorn hair" = "grey"))+
  scale_x_continuous(name = "Score")+
  scale_y_discrete(name = "ID")+
  theme_custom

```

> Результат: 1 б.

> Комментарии:

- Отличный график, мне все нравится. Здорово, что вы дополнительно поработали с темой.

- Небольшая ремарка: вы, возможно, заметили предупреждение ggplot, что при работе с линиями толщину по конвенции лучше задавать через аргумент `linewidth`, а не через `size` (хотя последний тоже работает).

### 2
```{r, fig.width=10}
hogwarts %>%
  ggplot()+
    geom_histogram(aes(x = Astronomy_exam,
                   fill = house == "Slytherin"),
                   colour = "black",
                   bins = 20)+
  
    labs(x = "Astronomy exam",
         y = "Number of students",
         fill = "House") +
  
    scale_fill_manual(values = c("FALSE" = "grey70", 
                                "TRUE" = "seagreen"),
                      labels = c("FALSE" = "Other houses", 
                                 "TRUE" = "Slytherin"))+
  theme_bw()+
theme(
    axis.text = element_text(size = 18),
    legend.text = element_text(size = 18),
    axis.title.x = element_text(size = 22),
    axis.title.y = element_text(size = 20),
    legend.title = element_text(size = 20))

```

> Результат: 1 б. 

> Комментарии:

-  Хороший график и хорошая же дополнительная работа с легендой.

### 3
```{r, fig.width=14, fig.height=14}
theme_custom <- theme(
 title = element_text(size = 26), 
  axis.text = element_text(size = 22), 
  legend.text = element_text(size = 22), 
  axis.title = element_text(size = 24),
  legend.title = element_text(size = 22),
  panel.background = element_rect(fill = "white", colour = "black"),
  panel.grid.major = element_line(colour = "grey90", size = 0.8)
  )

boxplot3+
theme_custom

```

## Фасеты
### 1
  На мой взгляд, способы фасетирования себя проявляют по разному. В случае фасетирования по строкам нагляднее сравнивается распределение групп по количественной переменной (по баллам например). В случае фасетирования по столбцам - не сжимается высота столбцов и лучше визуально оценивается частота данных, распределение по переменной тоже видно, но хуже. Так что в общем случае предпочтительнее будет распределение по столбцам.
  Для визуаализации violin-plotов тоже лучше использовать фасетирование вертикальное (по столбцам), лучше видно и ширину вайолинов и можно визуально сравнить расположение толстой части (медианы).
  В общем случае лучше использовать фасетирование по столбцам. Фасетирование по строкам можно использовать, когда нужно сравнить распределение групп по количественной переменной и при этом частота данных либо не важна, либо особо не отличается в группах.

> Результат: 0.75 б.

> Комментарии:

- Нам зачастую важно сравнивать именно информацию по ключевой оси. Когда речь идет о классических гистограммах, нам интересно оценить распределение признака в каждой из точек (точнее --  в каждом из бинов). Делать это удобнее, когда бины располагаются один под другим, то есть фасетированы по строкам. Аналогичная ситуация (но повернутая в силу формы графика на 90 градусов) с виолин-плотами. Так что я бы привел такое утверждение -- фасетировать нужно по строкам, когда ключевая ось -- X, по столбцам -- когда Y.

### 2
```{r}
hogwarts %>%
ggplot(aes(x = Herbology_exam))+
  geom_histogram(bins = 30,   fill = "goldenrod2",   colour = "black")+
  #facet_grid(.~course)+
  facet_wrap(vars(course))+
  #geom_violin(aes(y = course))+
  
theme_bw()
```

> Результат: 1 б. 

> Комментарии:

- Отличная работа! Да, когда нам важнее уместить много графиков, размещать их в одном измерении в соответствии с предыдущим правилом может быть проблематично. Поэтому `facet_wrap()` -- прекрасный выбор.

### 3
```{r, fig.width=10, fig.height=6}
hogwarts %>%
  ggplot()+
    geom_density(aes(x = Defence.against.the.dark.arts_exam), 
                 fill = "lightpink2",
                 alpha = 0.5
                 )+
    geom_density(aes(x = Herbology_exam),
                 fill = "dodgerblue",
                 alpha = 0.5
                 )+
    facet_grid(.~sex)+
  
theme(strip.text = element_text(size = 20))+
theme_custom
```

> Результат: 1 б.

> Комментарии:

- Хороший результат, но из графика непонятно, какой предмет какого цвета (у оси название одного из экзаменов, что может добавить путаницы). Обойти это можно либо переводом данных в длинный формат и раскрашиванием по категориям, либо присвоить гистограммам внутри эстетик для заливки какую-то текстовую константу, а внутри `scale_fill_manual()` задать значения цветов.

- Не до конца понял, зачем нужен последний чанк. Если это какой-то артефакт после отладки -- лучше убирать такое из финальной версии документа.


> Итог: 9.25 + 0.5 = 9.75

> Итоговый комментарий: 

Достойная работа. Заметил, что недостает графиков из раздела по боксплотам, и присутствует только график из пункта 3.3. Я не смог понять, пропущены ли они специально, или по другим причинам. Если по этому аспекту будут вопросы -- пишите. Здорово, что вы самостоятельно модифицируете элементы графика и выходите за рамки задания. Призываю вас делать это еще чаще.  Старайтесь делать кегль шрифта крупнее -- это улучшит графики, сделает их более читаемыми везде: в статье, во время доклада и в файле rmd.
