---
title: "automatization_notebook_03"
output: word_document
date: "`r Sys.Date()`"
---

```{r setup, include=FALSE}
knitr::opts_chunk$set(echo = TRUE)

library(tidyverse)
library(dplyr)
library(purrr)
library(RColorBrewer)
library(ggbeeswarm)
library(corrplot)
library(Hmisc)
```

# Чтение данных

В вашем варианте нужно использовать датасет framingham.

```{r}
framingham <- read_csv("data/raw/framingham.csv")

```

# Выведите общее описание данных
```{r}
glimpse(framingham)

```

# Очистка данных

1) Уберите переменные, в которых пропущенных значений больше 20% или уберите субъектов со слишком большим количеством пропущенных значений. Или совместите оба варианта. Напишите обоснование, почему вы выбрали тот или иной вариант:

**Обоснование**: Выбрала убрать субъекты с отсутствием данных (>10%): так чуть-чуть сократится количество наблюдений (пациентов или участников), но сохранятся все переменные. Если убрать переменные то потеряется много данных, которые мы анализируем.

2) Переименуйте переменные в человекочитаемый вид (что делать с пробелами в названиях?);

3) В соответствии с описанием данных приведите переменные к нужному типу (numeric или factor);

4) Отсортируйте данные по возрасту по убыванию;

5) Сохраните в файл outliers.csv субъектов, которые являются выбросами (например, по правилу трёх сигм) — это необязательное задание со звёздочкой;

6) Присвойте получившийся датасет переменной "cleaned_data".

```{r}
cleaned_data <- framingham %>%
  filter(rowMeans(is.na(.)) <= 0.1) %>% #Отфильтровать строки где отсутствуют данные с большим чем 10% пропусками
  rename(sex = male) %>% 
  #str() %>% #Проверяем формат данных
  mutate(across(where(~ all(. %in% c(0,1, NA))), ~ ifelse(. == 1, "yes", ifelse(. == 0, "no", NA)))) %>%
  mutate(sex = ifelse(sex == "yes", "male", ifelse(sex == "no", "female", NA))) %>%
  mutate(across(where(is.character), as.factor)) %>%
  #str()
  mutate(across(where(~ all(. %in% c(0, 1, 2, 3, 4, NA))), ~ as.factor(.))) %>%
  arrange(desc(age)) #%>% str()
  
    #filter(cleaned_data)
    #mean_x <- mean()
  
    #outliers <- cleaned_data %>%
   
```


# Сколько осталось переменных?

```{r}
ncol(cleaned_data) %>%
  print()
```

Осталось 16 переменных.


# Сколько осталось случаев?

```{r}
nrow(cleaned_data) %>%
  print()
```

4177 случаев.


# Есть ли в данных идентичные строки?

```{r}
any(duplicated(cleaned_data))
```

Идентичных строк нет.


# Сколько всего переменных с пропущенными значениями в данных и сколько пропущенных точек в каждой такой переменной?

```{r}
cleaned_data %>%
  summarize(across(everything(), ~ sum(is.na(.))))
```

education - 93 пропущенных значения  
cigsPerDay - 23  
BPMeds - 51  
totChol - 9  
BMI - 13  
heartRate - 1  
glucose - 331  


# Описательные статистики

## Количественные переменные

1) Рассчитайте для всех количественных переменных для каждой группы (TenYearCHD):

1.1) Количество значений;

1.2) Количество пропущенных значений;

1.3) Среднее;

1.4) Медиану;

1.5) Стандартное отклонение;

1.6) 25% квантиль и 75% квантиль;

1.7) Интерквартильный размах;

1.8) Минимум;

1.9) Максимум;

1.10) 95% ДИ для среднего - задание со звёздочкой.

```{r}
quantitative_vars <- cleaned_data %>%
  #select(TenYearCHD, where(is.numeric)) %>%
  #names()
  group_by(TenYearCHD) %>%
  summarise(
    across(where(is.numeric),
           list(
             count = ~ sum(!is.na(.)),
             missing = ~ sum(is.na(.)),
             mean = ~ mean(., na.rm = TRUE),
             median = ~ median(., na.rm = TRUE),
             sd = ~ sd(., na.rm = TRUE),
             `25_quantile` = ~ quantile(., probs = 0.25, na.rm = TRUE),
             `75_quantile` = ~ quantile(., probs = 0.75, na.rm = TRUE),
             IQR = ~ IQR(., na.rm = TRUE),
             min_value = ~ min(., na.rm = TRUE),
             max_value = ~ max(., na.rm = TRUE),
             `95_CI_up` = ~ t.test(., conf.level = 0.95, na.rm = TRUE)$conf.int[1],
             `95_CI_low` = ~ t.test(., conf.level = 0.95, na.rm = TRUE)$conf.int[2]
           ), 
           .names = "{col}_{fn}")) %>%

    #across(where(is.numeric), ~ sum(!is.na(.)), .names = "count_{col}"),
    #across(where(is.numeric), ~ sum(is.na(.)), .names = "empty_{col}")
          
  pivot_longer(-TenYearCHD, names_to = "name",   values_to = "value") %>%

  #str()
  mutate(value = round(value, digits = 2))
    
quantitative_vars

```

## Категориальные переменные

1) Рассчитайте для всех категориальных переменных для каждой группы (TenYearCHD):

1.1) Абсолютное количество;

1.2) Относительное количество внутри группы;

1.3) 95% ДИ для доли внутри группы - задание со звёздочкой.

```{r}
categorical_vars <- cleaned_data %>%
  select(where(is.factor)) %>%

  pivot_longer(cols = -TenYearCHD, names_to = "variable", values_to = "value") %>%
  filter(!is.na(value), !is.na(TenYearCHD)) %>%
  group_by(variable, value, TenYearCHD) %>%
  summarise(abs_count = n(), .groups = "drop") %>%
  group_by(variable, value) %>%
  mutate(rel_count = abs_count / sum(abs_count)) %>%
  mutate(rel_count = round(rel_count, digits = 2))

#print(abs_count)
print(categorical_vars)

```

# Визуализация

## Количественные переменные

1) Для каждой количественной переменной сделайте боксплоты по группам. Расположите их либо на отдельных рисунках, либо на одном, но читаемо;

2) Наложите на боксплоты beeplots - задание со звёздочкой.

3) Раскрасьте боксплоты с помощью библиотеки RColorBrewer.

```{r}
theme_custom <- theme(
  title = element_text(size = 20), 
  axis.text = element_text(size = 12), 
  legend.text = element_text(size = 16), 
  axis.title = element_text(size = 18),
  legend.title = element_text(size = 18),
  panel.background = element_rect(fill = "white", colour = "black"),
  panel.grid.major = element_line(colour = "grey90", size = 0.8)
  )

variables <- c("age", "cigsPerDay", "totChol", "sysBP", "diaBP", "BMI", "heartRate", "glucose")
palette <- "Pastel1"

plots <- map(variables, ~ ggplot(cleaned_data) +
              
               geom_beeswarm(aes_string(x = "TenYearCHD", y = .x, color = "TenYearCHD"), size = 1, dodge.width = 0.1) +  # Beeplot
               geom_boxplot(aes_string(x = "TenYearCHD", y = .x, fill = "TenYearCHD"), outlier.shape = NA) +
               theme(legend.position = "none")+
               scale_fill_brewer(palette = palette) +
               scale_color_brewer(palette = palette) +
               theme_custom)

walk(plots, print)
```



## Категориальные переменные

1) Сделайте подходящие визуализации категориальных переменных. Обоснуйте, почему выбрали именно этот тип.

```{r}
cat_plots_data <- cleaned_data %>%
  select(where(is.factor)) %>%
  pivot_longer(cols = -TenYearCHD, names_to = "variable", values_to = "value") %>%
  filter(!is.na(value), !is.na(TenYearCHD))

```

```{r}
p1 <- cat_plots_data %>%
  filter(variable == "sex") %>%
  ggplot()+
  geom_bar(aes(x = value, fill = TenYearCHD))+
  scale_fill_brewer(palette = palette) +
  labs(x = "sex") +
  theme_custom
p1

p2 <- cat_plots_data %>%
  filter(variable == "education") %>%
  ggplot()+
  geom_bar(aes(x = value, fill = TenYearCHD))+
  scale_fill_brewer(palette = palette) +
  labs(x = "education") +
  theme_custom
p2

p3 <- cat_plots_data %>%
  filter(variable == "currentSmoker") %>%
  ggplot()+
  geom_bar(aes(x = value, fill = TenYearCHD))+
  scale_fill_brewer(palette = palette) +
  labs(x = "currentSmoker") +
  theme_custom
p3

p4 <- cat_plots_data %>%
  filter(variable == "BPMeds") %>%
  ggplot()+
  geom_bar(aes(x = value, fill = TenYearCHD))+
  scale_fill_brewer(palette = palette) +
  labs(x = "BPMeds") +
  theme_custom
p4

p5 <- cat_plots_data %>%
  filter(variable == "prevalentStroke") %>%
  ggplot()+
  geom_bar(aes(x = value, fill = TenYearCHD))+
  scale_fill_brewer(palette = palette) +
  labs(x = "prevalentStroke") +
  theme_custom
p5

p6 <- cat_plots_data %>%
  filter(variable == "prevalentHyp") %>%
  ggplot()+
  geom_bar(aes(x = value, fill = TenYearCHD))+
  scale_fill_brewer(palette = palette) +
  labs(x = "prevalentHyp") +
  theme_custom
p6

p7 <- cat_plots_data %>%
  filter(variable == "diabetes") %>%
  ggplot()+
  geom_bar(aes(x = value, fill = TenYearCHD))+
  scale_fill_brewer(palette = palette) +
  labs(x = "diabetes") +
  theme_custom
p7

p8 <- cat_plots_data %>%
  filter(variable == "cigsPerDay") %>%
  ggplot()+
  geom_bar(aes(x = value, fill = TenYearCHD))+
  scale_fill_brewer(palette = palette) +
  labs(x = "cigsPerDay") +
  theme_custom
p8
```

Обоснование: наглядно видно в сравнении разделение и по значению категориальной переменной, и по значению TenYearCHD в группе значения категориальной переменной.  


# Статистические оценки

## Проверка на нормальность

1) Оцените каждую переменную на соответствие нормальному распределению с помощью теста Шапиро-Уилка. Какие из переменных являются нормальными и как как вы это поняли?

```{r}
shapiro_results <- cleaned_data %>%
  select(where(is.numeric)) %>%
  summarise(across(everything(), ~ list(shapiro.test(.)))) %>%
  pivot_longer(
    cols = everything(),
    names_to = "Variable",
    values_to = "Test_Result"
  ) %>%
  mutate(
    Statistic = map_dbl(Test_Result, ~ .x$statistic),
    p_value = map_dbl(Test_Result, ~ .x$p.value)
  ) %>%
  select(-Test_Result)

print(shapiro_results)
```

H0 в тесте Шапиро-Уилка предполает нормальность распределения, соответственно значения p-value <-0.05 сообщают о несоответствии распределения нормальномую у всех количественных переменных.  


2) Постройте для каждой количественной переменной QQ-плот. Отличаются ли выводы от теста Шапиро-Уилка? Какой метод вы бы предпочли и почему?

```{r}
numeric_data <- cleaned_data %>%
  select(where(is.numeric)) %>%
  pivot_longer(cols = everything(), names_to = "Variable", values_to = "Value")

# Построение QQ-плотов с использованием ggplot2
qq_plots <- numeric_data %>%
  ggplot(aes(sample = Value)) +
  stat_qq() +
  stat_qq_line() +
  facet_wrap(~ Variable, scales = "free") +
  theme_custom

# Отображение графика
print(qq_plots)

```

График QQ-plot подтверждают отсутствие соответствия распределений нормальному, выводы от теста Шапиро-Уилка не отличаются.  
Считаю что если нужна обязательная проверка распределений на нормальность, то лучше проводить и тест Шапиро-Уилка для получения значений статистики и p-value, и строить QQ-plot для визуализации.


3) Ниже напишите, какие ещё методы проверки на нормальность вы знаете и какие у них есть ограничения.

1. Тест Колмогорова-Смирнова: чувствителен к размеру выборки (при больших выборках даже небольшие отклонения от нормальности становятся значимыми), чувствителен к выбросам, предполагает, что нам известнты параметры распределения.  
2. Тест Лиллефорса: тут параметры уже могут быть нам неизвестны, они оцениваются исходя из данных, но так же чувствителен к размеру выборки и выбросам.  
3. Тест Андерсона-Дарлинга: чувствителен к выбросам, требует больших выборок.  
4. Тест Cramer-von Mises: требует больших выборок, малочувствителен к отклонениям в распределении хвостов.
5. Тест D'Агостино (Omnibus Test): так же требует больших выборок, менее мощный при наличии слабых отклонений от нормальности.


## Сравнение групп

1) Сравните группы (переменная **TenYearCHD**) по каждой переменной (как количественной, так и категориальной). Для каждой переменной выберите нужный критерий и кратко обоснуйте его выбор в комментариях.

Количественные данные: так как все количественные переменные не распределены нормально, используем тест Манна-Уитни (Wilcoxon rank-sum test).  

```{r}
wilcox.test(age ~ TenYearCHD, data = cleaned_data)

wilcox.test(cigsPerDay ~ TenYearCHD, data = cleaned_data)

wilcox.test(totChol ~ TenYearCHD, data = cleaned_data)

wilcox.test(sysBP ~ TenYearCHD, data = cleaned_data)

wilcox.test(diaBP ~ TenYearCHD, data = cleaned_data)

wilcox.test(BMI ~ TenYearCHD, data = cleaned_data)

wilcox.test(heartRate ~ TenYearCHD, data = cleaned_data)

wilcox.test(glucose ~ TenYearCHD, data = cleaned_data)

```

У переменных age, cigsPerDay, totChol, sysBP, diaBP, BMI, glucose есть статистически значимые различия между группами по TenYearCHD (p-value < 0.05).  
У переменной heartRate p-value > 0.05, следовательно отвергнуть H0 не можем, группы по TenYearCHD статистически не различаются.

Категориальные переменные: хи-квадрат (т.к. выборка большая).  

```{r}
chisq.test(table(cleaned_data$sex, cleaned_data$TenYearCHD))

chisq.test(table(cleaned_data$prevalentStroke, cleaned_data$TenYearCHD))

chisq.test(table(cleaned_data$education, cleaned_data$TenYearCHD))

chisq.test(table(cleaned_data$diabetes, cleaned_data$TenYearCHD))

chisq.test(table(cleaned_data$currentSmoker, cleaned_data$TenYearCHD))

chisq.test(table(cleaned_data$BPMeds, cleaned_data$TenYearCHD))

```

У переменных sex, prevalentStroke, education, diabetes, BPMeds есть статистически значимые различия между группами по TenYearCHD (p-value < 0.05).  
У переменной currentSmoker p-value > 0.05, следовательно отвергнуть H0 не можем, группы по TenYearCHD статистически не различаются.


# Далее идут **необязательные** дополнительные задания, которые могут принести вам дополнительные баллы в том числе в случае ошибок в предыдущих

## Корреляционный анализ

1) Создайте корреляционную матрицу с визуализацией и поправкой на множественные сравнения. Объясните, когда лучше использовать корреляционные матрицы и в чём минусы и плюсы корреляционных исследований.

```{r}
cor_data <- cleaned_data %>%
  select(where(is.numeric)) %>%
  filter(complete.cases(.)) %>%
  cor(use = "pairwise.complete.obs") 
  
corrplot(cor_data, method = 'number', type = 'lower', diag = FALSE)
```


## Моделирование

1) Постройте регрессионную модель для переменной **TenYearCHD**. Опишите процесс построения

```{r}
logit_model <- glm(
  TenYearCHD ~ sex + age + cigsPerDay + totChol + sysBP + glucose,
  data = cleaned_data,
  family = binomial
)

summary(logit_model)
```

Семейство binomial выбрано, т.к. зависимая переменная (TenYearCHD) - бинарная. 
Сначала в логистическую модель были включены все переменные, проведен анализ полученных коэффициентов, после чего переменные с незначимыми коэффициентами (p-value > 0.05) были исключены.



